【裁判字號】    91,交訴,93
【裁判日期】    920107
【裁判案由】    過失致死
【裁判全文】
臺灣新竹地方法院刑事判決                          九十一年度交訴字第九三號
    公  訴  人  臺灣新竹地方法院檢察署檢察官
    被      告  乙○○
右列被告因過失致死案件，經檢察官提起公訴（九十一年度偵字第一五八０號），本
院判決如左：
    主  文
乙○○因過失致人於死，處有期徒刑捌月。
    事  實
一、乙○○於民國九十年十二月十七日下午一時許，與同事用餐完畢後，駕駛原停放
    在新竹縣竹北市○○路四三五號前之車號ＢＧ─０九八二號自小客車，發動車子
    後欲沿三民路由東往西方向行駛，其由路旁往左駛入車道時，本應注意汽車起步
    前應顯示方向燈，注意前後左右有無障礙或車輛，並應讓行進中之車輛優先通行
    ，以避免危險之發生，而依當時之天候晴、光線日間自然光、路面狀況乾燥無缺
    陷、無障礙物、視距良好等，無不能注意之情事，竟疏未注意禮讓行進中之車輛
    ，致在其同向後方行進中、由余麗秋騎乘附載林至芳之車號ＭＷＵ─八二六號重
    型機車，因突見乙○○駕車自路邊駛出，閃避不及而往左偏，而乙○○之自小客
    車左前方並撞及余麗秋機車之右後側，余麗秋機車往左前方滑行致人車倒地，後
    座附載之林至芳亦因而倒地造成頭部外傷併硬腦膜上腔出血及腦挫傷，經路人報
    警送醫後延至同年月二十六日上午十時四十一分許，仍因車禍而致頭部鈍力損傷
    引起顱內出血，不治死亡。乙○○於警未發覺犯罪前，停留在現場向前來處理之
    新竹縣警察局竹北分局員警翁兆鎮主動告知車禍經過自首而接受裁判。
二、案經林至芳之父甲○○訴由新竹縣警察局竹北分局報告臺灣新竹地方法院檢察署
    檢察官相驗後偵查起訴。
    理  由
一、訊據被告乙○○固坦承有於右揭時地駕駛自小客車欲駛入車道，惟矢口否認有何
    過失致死犯行，辯稱：我發動車子先倒車準備要駛入車道，尚未駛入即發生車禍
    ，我有打方向燈，快要駛入車道尚未駛入時我看到他機車與我左邊車窗緊貼著，
    但未接觸，我就看到他滑出去，我不知道他為何滑出去到中間雙黃線倒下去，機
    車沒有碰到我的車云云。經查：
（一）被告於上開時地駕駛自小客車附載其同事，於起步後駛入車道之際，撞上由左
後方駛來余麗秋所騎乘之機車一節，除據證人余麗秋證述明確外，亦經證人即
      與被告同車之同事呂麗芬、曾麗美證述詳細，並有道路交通事故報告調查報告
      表一紙、現場照片在卷可查；而被害人林至芳確因本件車禍傷重死亡，亦經臺
      灣新竹地方法院檢察署檢察官督同法醫師相驗屬實，製有勘驗筆錄、相驗屍體
      證明書、驗斷書及新竹縣警察局竹北分局竹北派出所轄區發生變死案初步調查
      表各一紙在卷可憑。按駕駛人駕車行駛時，本應注意汽車起步前應顯示方向燈
      ，注意前後左右有無障礙或車輛，並應讓行進中之車輛優先通行，道路交通安
      全規則第八十九條第一項第六款定有明文，被告駕駛上開自小客車，自應注意
      上開規定，以避免危險之發生，而依當時又無不能注意之情事，竟疏未注意禮
      讓行進中之車輛，致在後方行進中之余麗秋騎乘機車措手不及而左偏並人車倒
      地，因而使附載之乘客林至芳傷重致死，是被告自有過失。且本件經送臺灣省
      竹苗區車輛行車事故鑑定委員會鑑定及送臺灣省車輛行車事故覆議鑑定委員會
      覆議結果，均亦認被告駕駛自小客車由路邊駛入車道未讓行進中之車輛優先通
      行為肇事原因，余麗秋駕駛重機車措手不及無肇事因素，有上開委員會九十一
      年三月十一日竹鑑字第九一０三０四號函及所附之鑑定意見書、上開覆議鑑定
      委員會九十一年十一月二十八日府議字第九一二三六二號函各一件在卷足憑；
      被害人林至芳係確因本件車禍傷重不治死亡，被告乙○○之過失行為與被害人
      死亡結果間自具有相當因果關係。
（二）被告辯稱尚未駛入時即發生車禍，機車未曾與其自小客車發生碰撞云云；惟查
      證人即與被告同車之同事曾麗美於偵查時證稱：我坐在右後座，當車子啟動往
      左駛入車道，車子左前車頭超出白線進入車道，當時我坐在車內感覺車子的左
      前方有碰撞，有一台機車向左前方滑行倒在雙黃線上，我當時發現發生車禍，
      我開啟右後門要去救傷患，發現乙○○將車子倒退停好，我就跑到機車旁邊等
      語（參九十年度相字第七七五號卷第十九頁背面、第二十頁）；證人呂麗芬亦
      於偵查時證稱：當時乙○○駕車動了一下停在那裡看有無來車，當時我感覺機
      車撞擊自小客車左前輪才滑行倒地，我看到機車倒地我立即從左後座出去看傷
      者，沒有注意到乙○○有無倒車等語（參同上筆錄）；證人即車禍當時目擊之
      路人傅世靜亦證述：我當時是在三民路四０七號內聽到機車倒地聲，轉身透過
      落地窗向外看到對面車道上有一部紅色自小客車由車道退到白線內做路邊停車
      的動作，退後的距離約大人跨一步的距離約一公尺，車上的女駕駛下車開始呼
      救，該女駕駛就是今天到庭的乙○○，：：當時我有聽到乙○○向旁人表示她
      沒有看到有車子過來。我確實看到紅色自小客車有倒退約一公尺，她手煞車一
      拉起方向燈就亮了等語（參同上卷第十八頁背面、第十九頁），三位證人所述
      情節互核均相符，且證人中有二位係被告同事，基於同事情誼或可能為有利於
      被告之證述，惟其二人所述均與證人傅世靜所述相符，而傅世靜為車禍現場之
      目擊路人，與被告並不相識，自無何仇隙可言，其等之證言應可採信；被告於
      警詢、偵查時供稱「還沒有走動，即發生碰撞」、「本件車禍過程我車子始終
      沒有移動」云云，在本院訊問時又改稱「我發動車子先倒車準備要駛入，快要
      駛入尚未駛入時，我看到他機車與我左邊車窗緊貼著，但未接觸：：」云云，
      前後供述不一，已有可疑，若被告所駕自小客車未曾移動過，何以證人曾麗美
      證稱其駕車往左駛入車道？又曾麗美及傅世靜二位證人均證述被告於車禍後做
      倒車動作再駛入白線之內，若被告未曾駕車駛入車道，又何需趕忙倒車回復車
      子原本位置？應認被告確有自路邊駕車駛入車道而與同向在後之機車發生車禍
      。
（三）又被告另辯稱因其所駕駛之上開自小客車車體並無撞擊痕跡，所以該機車未曾
      碰撞自小客車，既無碰撞，自無過失可言云云；惟觀之車禍現場照片（同上卷
      第十四頁下方及第十五頁上方照片），機車倒地處前方有二道白色括擦地面痕
      跡，比對機車車身括擦痕（同上卷第四六至四八頁照片），及新竹縣警察局九
      十年十二月十七日之現場勘查報告認兩車無直接撞擊或撞擊甚微等情（附於同
      上卷第四四頁），該機車車身括擦痕離地面約四十二至四十五公分，括痕長約
      十五公分之新成刮擦痕，相互對照結果應認該括擦痕係車禍發生後往左前方滑
      行括擦地面所致，道路交通事故報告調查報告表未就括擦痕確實繪填在現場圖
      內，尚有未洽；是既認機車上開括擦痕並非來自與自小客車之撞擊所致，則被
      告所駕自小客車車身並無明顯撞擊痕跡即為合理。再觀被告自小客車左前方突
      出車身之部分有黑色保險桿及左前輪胎，而黑色保險桿未有新成撞擊刮擦痕跡
      已如前述，佐以被告自承有看到機車與其左邊車窗緊貼，及證人曾麗美、呂麗
      芬均證稱自小客車左前方有發生碰撞一節，應認係被告自小客車左前輪胎撞擊
      機車右後座致機車往左前方滑行刮擦地面之可能性較高，衡情若非被告啟動車
      輛向左移動使車頭進入車道，則機車應與被告之自小客車平行，被告應無機會
      看到機車緊貼其車窗一節，被告辯稱其車輛未受損，並以之作為其駕車無過失
      之佐證，應不可採。
    綜上，應認被告確有駕車過失致被害人死亡之犯行，其所辯顯係卸責之詞，不足
    採信，事證明確，犯行堪以認定。
二、核被告乙○○所為，係犯刑法第二百七十六條第一項過失致死罪。被告於犯罪未
    發覺前向到場警員自首，已據證人即至車禍現場處理之員警翁兆鎮陳述明確，有
    公務電話紀錄表一紙附卷可查，應依刑法第六十二條規定，減輕其刑。爰審酌被
    告駕車由路邊起步，未注意禮讓行進中之車輛優先通行，所生危害鉅大、肇事後
    否認犯罪、態度不佳，又未與被害人家屬達成和解等一切情狀，量處如主文所示
    之刑，以示懲儆。
據上論斷，應依刑事訴訟法第二百九十九條第一項前段，刑法第二百七十六條第一項
、第六十二條，罰金罰鍰提高標準條例第一條前段，判決如主文。
本案經檢察官許麗美到庭執行職務
中      華      民      國    九十二    年      一      月      七      日
                                      臺灣新竹地方法院交通法庭
                                          審判長法  官  賴  淑  敏
                                                法  官  馮  俊  郎
                                                法  官  楊  麗  文
右正本證明與原本無異。
如不服本判決，應於判決送達後十日內向本院提出上訴狀( 應附繕本 )，上訴於
臺灣高等法院。
                                                書記官  陳  秀  子
中      華      民      國    九十二    年      一      月      七      日
附錄本案論罪科刑法條全文
第二百七十六條第一項
因過失致人於死者，處二年以下有期徒刑、拘役或二千元以下罰金。


司法院資訊處製作；財團法人民間司法改革基金會備份。
